【裁判字號】    95,交抗,33
【裁判日期】    950419
【裁判案由】    聲明異議
【裁判全文】
臺灣高等法院高雄分院刑事裁定          95年度交抗字第33號
抗告人即
受處分人    甲○○
                      之334.
上列抗告人因聲明異議案件，不服臺灣高雄地方法院中華民國95
年2 月22日裁定（95年度交聲字第33號），提起抗告，本院裁定
如下：
    主  文
抗告駁回。
    理  由
一、本件抗告意旨如附件抗告狀所載。
二、按所謂交通案件，係指違反道路交通管理處罰條例經公路主
    管機關或警察機關或其聯合設置之裁決機關處罰後，聲明異
    議之案件，道路交通案件處理辦法第2 條第1 款定有明文。
    倘受處分人不服主管機關所為之處罰，得於接到裁決書之翌
    日起20日內，向管轄地方法院聲明異議；又交通法庭認聲明
    異議不合法律上之程式或其異議權已經喪失者，應以裁定駁
    回之，道路交通管理處罰條例第87條第1 項、道路交通案件
    處理辦法第18條前段亦分別定有明文。是以未經前開裁決機
    關裁決之案件，即非道路交通案件處理辦法所稱之交通案件
    ，亦不符合道路交通管理處罰條例聲明異議之要件，自不得
    逕予聲明異議。
三、經查：本件抗告人之母親陳莊玉梅（已於94年9 月8 日死亡
    ）所有之車號E3-8518 號自小客車，先後於94年5 月19日及
    7 月11日，在高雄市○○○路502 之1 號前及高雄港過港隧
    道內，未依規定速限行駛，分別經高雄市政府警察局交通大
    隊及內政部警政署高雄港務警察局以BC0000000 號、U0
    0000000 號通知單逕行舉發交通違規事件，嗣陳莊玉梅死亡
    後，抗告人於94年9 月13日向高雄市政府繳納上開2 件交通
    違規罰鍰新臺幣 (下同)3,400 元 ，惟抗告人旋又於94年10
    月5 日向高雄市政府提出陳情申請退還該3,400 元罰鍰，經
    高雄市○○道路交通違規審議委員會94年12月16日審議結果
    認為：「處罰汽車所有人之道路交通違規罰鍰，非為處罰主
    體不存在時當然消滅，本案陳述人於交通違規尚未裁決前自
    行履行繼承債務，無涉公法上不當得利，決議駁回陳情。」
    ，並於94年12月30日以高市交裁字第0940049142函駁回抗告
    人之陳情等事實，高雄市政府94年9 月13日編號第
    00-000000000公路違規罰鍰收據、違規查詢報表、抗告人之
    戶籍資料等在卷足憑；再原審法院就本案向高雄市政府交通
    局查詢結果，該局於95年2 月10日以高市交裁字第
    0950004326號函覆略稱：上開違規案件於94年9 月13日自動
    繳納罰款結案後，由抗告人於94年10月5 日提出陳情，查其
    陳情已逾道路交通事件統一裁罰基準及處理細則第58條：「
    依本細則第48條第1 項辦理經繳納罰鍰結案後逾20日不得再
    提出異議。」之規定，經高雄市○○道路交通違規審議委員
    會94年12月16日開會審議結果：「決議駁回陳情」等情，有
    高雄市政府交通局95年2 月10日高市交裁字第0950004326號
    函附卷可稽。準此，上開交通違規案件，已經抗告人繳納罰
    鍰結案，並未經裁決機關裁決，已甚明灼。抗告人對於未經
    裁決機關裁決之交通違規案件，於95年1 月17日向原審法院
    聲明異議，揆諸前揭說明，本件抗告人聲明異議之程式顯然
    不合法律上之規定，且係無從補正，原審法院自無就抗告人
    所指前開舉發違規事實有無理由等實體事項加以審酌之必要
    ；從而，原審法院以抗告人之異議核與法律上之程式有違為
    由，而裁定駁回其異議。經核原裁定認事用法並無違誤，本
    院認應予維持。本件抗告人之聲明異議於法律所定之程序已
    有未合，則其所舉如附件所示抗告理由，本院即無庸逐一審
    酌。
四、綜上所述，本件抗告，並無理由，應予駁回。
據上論結，應依道路交通案件處理辦法第26條、刑事訴訟法第
412條，裁定如主文。
中    華    民    國    95    年    4     月    19    日
                  刑事第一庭    審判長法  官  郭雅美
                                      法  官  莊崑山
                                      法  官  范惠瑩
以上正本證明與原本無異。
不得再抗告。
中    華    民    國    95    年    4     月    20    日
                                      書記官  張明賢


司法院資訊處製作；財團法人民間司法改革基金會備份。
